【裁判字號】    95,交抗,677
【裁判日期】    950911
【裁判案由】    違反道路交通管理處罰條例
【裁判全文】
臺灣高等法院交通事件裁定             95年度交抗字第677號
抗  告  人
即受處分人  甲○○
上列抗告人即受處分人因違反道路交通管理處罰條例案件，不服
臺灣臺北地方法院，中華民國95年6 月30日所為裁定（95年度交
聲字第494 號），提起抗告，本院裁定如下：
    主  文
抗告駁回。
    理  由
一、按禁止臨時停車線為紅色實線，用以指示禁止臨時停車路段
    ，道路交通標誌標線號誌設置規則第169 條第1 項、第2 項
    定有明文。又設有禁止臨時停車標誌、標線處所不得臨時停
    車；禁止臨時停車處所不得停車，亦分別為道路交通安全規
    則第111 條第1 項第3 款及第112 條第1 項第1 款所明定。
    而汽車駕駛人在設有禁止臨時停車標線處所臨時停車者，處
    新臺幣（下同）300 元以上600 元以下罰鍰，復為道路交通
    管理處罰條例第55條第3 款所明定。次按，公路汽車客運業
    營運班車在市區○○路線及設站地點，應依下列原則辦理：
    一、其行經市區○○路線及設站地點，基於維護當地交通秩
    序之需要，應與當地政府協議定之．．．；四、經同意之營
    運路線及設站地點，當地政府如因實際需要得予調整變更，
    並應函請該管公路主管機關辦理。前項各款，如發生爭議，
    報請上級機關核定之；臺灣省轄內公路汽車客運業之營運管
    理及處罰，由交通部委任交通部公路總局辦理；直轄市○○
    ○路汽車客運業之營運管理及處罰，由交通部委辦直轄市政
    府辦理，分經汽車運輸業管理規則第37條第1 項第1 款、第
    4 款、第2 項及第139 條之1 所明定。行為人如駕駛營業大
    客車在劃設紅色實線表示禁止臨時停車路段違規臨時停車而
    為警舉發，於舉發通知單上所載之應到案日期前到案聽候裁
    決，經處罰機關調查後，仍認定其有上開違規行為，而逕行
    裁決處罰者，依違反道路交通管理事件統一裁罰基準及處理
    細則第44條第1 項及違反道路交通管理事件統一裁罰基準表
    （以下稱基準表）之規定，應對該違規停車之行為人處以30
    0 元之罰鍰。
二、本件抗告人即受處分人甲○○於民國（下同）94年11月19日
    晚間6 時15分許及同年月20日下午3 時47分許，駕駛阿羅哈
    客運股份有限公司（以下簡稱阿羅哈公司）所有車牌號碼Ａ
    Ｇ-531號營業大客車，臨時停靠於臺北市○○路○ 段52號前
    已劃設禁止臨時停車標線路段之道路上。經警以抗告人有違
    反道路交通管理處罰條例第55條第3 款規定之違規行為，掣
    單舉發。抗告人於舉發通知單所載應到案日期（即94年12月
    22日、94年12月5 日）前，向原處分機關臺北市交通事件裁
    決所提出申訴。原處分機關函請舉發單位調查，結果認抗告
    人確有上開違規行為。原處分機關乃以抗告人有「在設有禁
    止臨時停車標線處所臨時停車」之違規事實，依道路交通管
    理處罰條例第55條第3 款、違反道路交通管理事件統一裁罰
    基準及處理細則第44條第1項及基準表等規定，於95年4 月2
    0 日，分別裁處抗告人罰鍰各600 元（按：應為300 元，詳
    如後述）。
三、原裁定以：
（一）臺北市○○路○段之位置，原為長途客運車起迄總站，嗣
      臺北市政府為落實推動城際客運轉運站政策及減少大客車
      於市區道路繞行及於路側密集設站衍生之交通、環境、噪
      音及居住品質問題等，遂由該府交通局陸續執行推動國道
      客運臺北總站路線調整及原站區之撤除、管制事宜：(1)於
      92年4 月8 日發函預告各該客運業者，臺北車站周邊即將
      進行管制。(2)於93年2 月10日公告並轉知業者「臺北車站
      周邊國道客運及公路客運設站管制區○○○○段）—禁止
      新設站位」。(3)於93年11月22日公告轉知業者「臺北車站
      周邊國道客運及公路客運設站管制區○○○○段）－撤除
      現有路側站位（自國道客運臺北總站起用日起實施，得有
      緩衝3 個月）」。(4)於94年8 月2 日以北市交二字第0943
      3236500 號函將國道客運臺北總站路線調整計畫提報交通
      部，並副知各該客運業者重申管制事宜。(5)於94年8 月16
      日國道客運臺北總站啟用。(6)於94年9 月16日函知各該客
      運業者，自94年11月16日起開始管制。(7)於94年11月14日
      公告並轉知各業者「臺北車站周邊國道客運及公路客運設
      站管制區○○○○段）－撤除現有路側站位實施日期自94
      年11月16日起」。(8)於94年11月9 日起派員赴現場各該客
      運業者站牌處張貼公告。(9)於94年11月15日第2 次派員赴
      現場各該客運業者站牌處張貼公告。(10)於94年11月16日開
      啟管制及執法，此有臺北市政府警察局大同分局94年12月
      8 日北市警同分交字第09434313300 號函附卷可參。而依
      前揭汽車運輸業管理規則之規定，抗告人所屬阿羅哈公司
      之營運路線及設站地點，本得由臺北市政府依實際需要予
      以調整變更，僅其所生爭議，應報請上級機關核定而已，
      非謂臺北市政府無權撤銷其原有之設站地點。又依行政程
      序法第110 條第3 項之規定，臺北市政府所為撤銷原設站
      地點之行政處分，在未經撤銷、廢止或因其他事由而失效
      前，其效力仍繼續存在。另臺北市政府於94年8 月2 日以
      北市交二字第09433236500 號函將國道客運臺北總站路線
      調整計畫提報交通部後，亦經交通部於94年9 月7 日以交
      路字第0940048071號函示：「依公路總局意見（即交通部
      公路總局94年8 月19日路監運字第0940035982號函示依汽
      車運輸業管理規則第37條第1 項第4 款規定，同意臺北市
      ○○○○路線調整計畫）辦理」，亦有上開函文各1 件在
      卷可稽。足徵臺北市政府所為上開關於國道客運營運路線
      及設站地點之調整、變更，已報請上級機關核定。
（二）阿羅哈公司於臺北市○○路○段之設站許可，既經臺北市
      政府撤銷，而最終撤站日期亦於94年11月15日屆至，且該
      處並經臺北市交通主管機關塗銷停靠區，復劃設禁止臨時
      停車之紅線標線，阿羅哈公司之駕駛人自不得駕駛營業用
      大客車於該處臨停載客。
（三）抗告人確有於上揭時間，將上開車輛臨時停放於上述劃有
      禁止停車標線路段道路之行為，已如前述，自屬違反道路
      交通管理處罰條例第55條第3 款之規定，原處分機關依道
      路交通管理處罰條例第55條第3 款、違反道路交通管理事
      件統一裁罰基準及處理細則第44條第1 項及基準表之規定
      ，裁處受處分人罰鍰，固非無見；惟抗告人係於舉發通知
      單上所載應到案日期（即94年12月22日、94年12月5 日）
      前，向原處分機關提出申訴，依前揭基準表之規定，應處
      罰鍰各300 元，乃原處分機關就抗告人前開違規行為，誤
      認其未於應到案期限內到案而處以罰鍰各600 元，自有未
      洽。原審法院遂將原處分均撤銷，改分別裁處罰鍰300 元
      。經核並無不合，應予維持。
四、抗告人提起抗告意旨仍執前詞，以：(一)原裁定忽略有爭議應
    報請上級機關核定之規定（汽車運輸業管理規則第37條第2
    項、地方制度法第2 條第4 款）；(二)臺北市政府應以「新舊
    路線併行」之方式試辦，而非恣意變更路線；(三)高雄市政府
    於正式變更阿羅哈公司營運許可證之路線前，應得成為阻卻
    違反道路交通管理處罰條例之事由云云，指摘原裁定不當。
    按主管機關，指公路主管機關、市區道路主管機關及警察機
    關，分別為道路交通標誌標線號誌設置規則第2 條、第4 條
    第1 項、第5 條所明定。又直轄市道路及交通之規劃、營運
    及管理，係屬於直轄市自治事項，地方制度法第18條第10款
    第1 點、第2 點亦有明定。臺北市區之標線設置及交通規劃
    管理，屬臺北市政府之權限範圍，臺北市政府為促進交通安
    全，便利行人及車輛之行車安全，有權變更原有標線之設置
    規劃。又臺北市政府依汽車運輸業管理規則第2 條第2 項之
    規定，將原為長途客運車起迄總站之臺北市○○路○段撤銷
    原有站位設置，統一遷移至客運臺北總站，且將該路段規劃
    為禁止臨時停車之管制區，於法並無不當，且臺北市政府交
    通局已多次公告，並至現場各業者站牌處揭示公告，抗告人
    及其所屬之阿羅哈公司自難諉為不知，抗告人確有於上揭時
    、地，在劃有紅線路段違規臨時停車之行為，應可認定。抗
    告人上開抗告意旨均無理由，應予駁回。至於臺北市政府變
    更長途客運業營業路線及撤銷設站處所之處分，抗告人所屬
    之阿羅哈公司如有不服，應另循行政救濟途徑解決，要難執
    此作為本件免罰之事由，併予敘明。
據上論斷，應依道路交通管理處罰條例第89條，道路交通案件處
理辦法第26條，刑事訴訟法第412 條，裁定如主文。
中    華    民    國    95    年    9     月    11    日
                  交通法庭審判長法  官  吳昭瑩
                                法  官  王梅英
                                法  官  王麗莉
以上正本證明與原本無異。
不得再抗告。
                                書記官  洪秋帆
中    華    民    國    95    年    9     月    15    日


司法院資訊處製作；財團法人民間司法改革基金會備份。
